臺灣臺北地方法院民事簡易判決
110年度北簡字第10030號
原      告  元大商業銀行股份有限公司



法定代理人  翁健    
訴訟代理人  鄭伊汶  
            林鳳章  
            洪嘉穗  
被      告  李美玲  

訴訟代理人  蔡育勝律師
複代理人    沈宏儒律師
上列當事人間請求返還借款事件，本院於民國110年11月25日言
詞辯論終結，判決如下： 
    主      文
被告應給付原告新臺幣貳萬貳仟元，及自民國一百零八年八月七
日起至清償日止，按年息百分之十五計算之利息。
原告其餘之訴駁回。
訴訟費用由被告負擔八分之一，餘由原告負擔。
本判決第一項得假執行。但被告如以新臺幣貳萬貳仟元為原告預
供擔保，得免為假執行。
    事實及理由
一、原告主張：
  ㈠原告業蒙行政院金融監督管理委員會核准概括承受大眾商業
    銀行股份有限公司（下稱大眾銀行），先予敘明。被告於民
    國92年7月22日向原告借款額度新臺幣（下同）185,880元，
    手續費直接計入被告尚未清償之本金餘額，每月應繳納最低
    應付款為實際可動用借款額度之2.00％，若被告動用之借款
    金額低於上開之最低應付款時，則以動用之借款金額為最低
    應付款；若被告於動用借款額度後所生之借款債務(含利息
    及各項費用)超過原告所准被告之實際可動用借款額度，且
    差額超過最低應付款時，被告當月之最低應付款即為此差額
    。期間如未依約繳納最低應付款時，被告即喪失期限之利益
    ，視為全部到期，應立即償還全部借款；且延滯利息改依年
    利率20.00％計付。
　㈡被告曾於99年7月間提出個別協商方案協議書（下稱系爭協議
    書），與原告達成協議，以240,000元分120期/月還款，協
    議期間不計息，惟被告至108年8月6日合計繳交218,000元後
    即未再履約，經原告多次電話及書信催告，然被告仍未履行
    ，故依上述協議書第4條之約定，原告得回復依原契約條件
    繼續對被告訴追。茲因被告未依約履行，故原告依原契約條
    件以最後繳款日之借款餘額177,293元為請求本金，將被告
    每一筆已繳納之款項，按入帳日期逐一作帳後。被告於協議
    前自行合計繳交26,200元，協議後合計繳交218,000元，總
    計繳納244,200元，惟上述所繳款項僅足以繳至103年5月15
    日之逾期利息，故原告向被告請求給付177,293元本金及自1
    03年5月16日起至清償止之逾期利息。
  ㈢並聲明：被告應給付原告177,293元，及自103年05月16日起
    至104年8月31日止，按年息利率20%計算之利息，及自104年
    9月1日起至清償日止，按年息15%計算之利息。
二、被告辯稱：
　㈠被告早於92年7月即向原告前身大眾銀行訂立本件金錢消費借
    貸契約，惟原告遲至110年方提起本訴，顯已逾民法第125條
    所示15年之消滅時效期間。縱認因金錢消費借貸契約所生之
    請求權未因時效而消滅者，則原告主張自96年5月28日至105
    年2月18日之利息請求權亦當依民法第126條之規定，因罹於
    時效而消滅。倘依原告所稱系爭協議書乃係新債清償（惟被
    告實難苟同），則就99年7月7日至108年8月6日之期間，顯
    係被告針對「新債務」而為之繳付，又何有承認舊債務而中
    斷舊債務時效之之可能。
　㈡被告於92年7月向大眾商業銀行借款後，曾因遇有經濟困頓而
    進行協商，雙方約定自99年7月30日始按月進行小額還款
　　，約定結果為以240,000元作為協商結果，並分120期零利率
　　，每月2,000元進行攤還，被告按協議於108年8月6日最後一
    次繳款時，即已累計繳付244,200元，早已逾兩造協商之240
    ,000元，足見被告已償還完畢。被告斯時認知前已繳付2萬
    餘元，再加計其後分期攤還接近22萬元後，應已完整償還協
    議所指之24萬元，方隨即止付，根本未料得前所償付之2萬
    多元未受納入此揭協商金額之攤還部份。
　㈢退步言，縱如原告所主張被告未足額償還依個別協商方案所
    示應償還數額者，然僅有2萬餘元之差，被告逕以此回復原
    契約條件、本金向被告追償，以致現被告須遭原告再請求近
    370,999元，再計已被告已然償付者，豈非係令被告總計須
    返還原告615,199元，顯然有失公平，依金融消費者保護法
    第7條及民法第247-1條之精神，本條應認屬無效。系爭協議
    書第4條之「契約條件」，參諸次條約定，應係「利息、遲
    延利息、違約金及其他費用之計算方式」等，並非謂連同被
    告償還本金之數額亦溯回原初。再退步言，倘系爭協議書已
    失效力，則其失效時點為自被告違約日起向後失效，自無礙
    99年7月至108年8月期間不應計息之事實，原告逕將之計入
    利息請求範圍計算，業已違反約定。
　㈣並聲明：原告之訴駁回。　
三、兩造不爭執之事實：
　㈠被告於92年7月向大眾銀行訂立本件金錢消費借貸契約，嗣
　　雙方於99年7月間成立系爭協議書，約定自99年7月30日起分
    120期零利率，每月2,000元進行攤還，共計240,000元。後
    原告經行政院金融堅督管理委員會核准概括承受大眾銀行。
  ㈡被告於成立系爭協議書前清償26,200元，於99年7月7日起至1
    08年8月6日止共清償218,000元。
四、原告主張被告應給付原告177,293元及逾期利息，則為被告
    所否認，並以前揭情詞置辯。經查，
  ㈠被告於92年7月向大眾銀行訂立本件金錢消費借貸契約，嗣
　　雙方於99年7月間成立系爭協議書，約定自99年7月30日起分
    120期零利率，每月2,000元進行攤還，共計240,000元，後
    原告經行政院金融監督管理委員會核准概括承受大眾銀行等
    情，已如前述，被告雖辯稱：其前已繳付2萬餘元，再加計
    其後分期攤還接近22萬元後，應已完整償還協議所指之24萬
    元云云，惟系爭協議書之前言明確記載「本人李美玲與大眾
    商業銀行間存有現金卡之債權債務關係（截至民國99年7月3
    0日止共計新台幣270,120元整），依誠實及信用方法與大眾
    商業銀行達成協議，並同意遵守下列事宜：……」（見本院卷
    第125頁），而被告所辯已清償之2萬餘元，係於97年5月12
    日起至99年6月10日間清償等情，亦有原告提出之帳務繳款
    明細表影本在卷可參（見本院卷第86頁），是該2萬餘元既
    係於99年7月30日前清償，即已計入前揭結算之270,120元債
    務內，而非分期攤還之金額，故被告辯稱該2萬餘元計入分
    期攤還之金額後，已完整償還協議所指之24萬元云云，並不
    可採。
　㈡原告雖主張被告清償之244,200元僅足以繳至103年5月15日之
    逾期利息，故原告向被告請求給付177,293元本金及自103年
    5月16日起至清償止之逾期利息云云，惟徵諸系爭協議書第4
    條約定：「本人（即被告）如未依約履行，本協議書所有約
    定自違約日起失去效力，未到期部份視為全部到期，貴行並
    得回復依原契約條件繼續對本人訴追。」（見本院卷第125
    頁），再參諸系爭協議書第5條約定：「本協議書如有未盡
    事宜，除另有約定外 ，悉依本人與貴行原契約約定辦理（
    包括但不限於利息、遲延利息、違約金及其他費用之計算方
    式等）」，堪認被告所辯系爭協議書第4條約定所指之「
　　契約條件」，應係「利息、遲延利息、違約金及其他費用之
    計算方式等」，並非謂連同被告償還本金之數額亦溯回原初
    等語為可採，是被告積欠之本金數額，應為22,000元（計算
    式：24,000-218,000=22,000），故原告請求被告給付22,00
    0元，及自最後繳款日之翌日即108年8月7日起之利息
　　，洵屬有據，逾此之請求，則無理由。
　㈢又按請求權，因15年間不行使而消滅。但法律所定期間較短
    者，依其規定；利息、紅利、租金、贍養費、退職金及其他
    1年或不及1年之定期給付債權，其各期給付請求權，因5年
    間不行使而消滅；消滅時效，因承認而中斷，民法第125條
　　、第126條、第129條第1項第2款分別定有明文。被告雖辯稱
    本件債務已罹於時效云云，惟查，被告最後繳款日為108年8
    月6日等情，為兩造所不爭執，而原告係於110年2月間聲請
    支付命令，有支付命令狀在卷可稽，揆諸前揭規定，消滅時
    效已因承認而中斷，則原告請求之本金及利息債權，均未罹
    於時效。被告雖辯稱：上揭係針對系爭協議書之債務清償云
    云，惟系爭協議書之債務既未清償完畢，則其舊債務仍不消
    滅，是被告前揭所辯，亦不足採。　　　
五、從而，原告基於消費借貸契約及債權讓與之法律關係，請求
    被告給付22,000元，及自108年8月7日起至清償日止，按年
    息15%計算之利息，為有理由，應予准許。逾此部分之請求
　　，則無理由，應予駁回。
六、本件事證已臻明確，兩造其餘之攻擊或防禦方法及未經援用
    之證據，經本院斟酌後，認為均不足以影響本判決之結果，
    爰不逐一詳予論駁，併予敘明。　　　　　　　　
七、本件原告勝訴部分係就民事訴訟法第427條第1項訴訟適用簡
    易程序所為被告敗訴之判決，依同法第389條第1項第3款規
    定，應依職權宣告假執行。並依同法第436條第2項適用第39
    2條第2項規定，依職權宣告被告如預供擔保，得免為假執行
    。
八、訴訟費用負擔之依據：民事訴訟法第79條。
中　　華　　民　　國　　110 　年　　12　　月　　9　　日 
                  臺北簡易庭    法  官  郭美杏    
以上正本證明與原本無異。
如不服本判決，應於判決送達後20日內向本院提出上訴狀（須按
他造當事人之人數附繕本）。如委任律師提起上訴者，應一併繳
納上訴審裁判費。
中　　華　　民　　國　　110 　年　　12　　月　　9 　　日
                                書記官  林玗倩